【裁判字號】    99,訴,212
【裁判日期】    990331
【裁判案由】    違反毒品危害防制條例
【裁判全文】
臺灣嘉義地方法院刑事判決               99年度訴字第212號
公  訴  人  臺灣嘉義地方法院檢察署檢察官
被      告  甲○○
上列被告因違反毒品危害防制條例案件，經檢察官提起公訴（九
十九年度毒偵字第一八五號），被告於準備程序中就被訴事實為
有罪之陳述，經本院合議庭裁定由受命法官改依簡式程序審理，
判決如下：
    主  文
甲○○施用第一級毒品，累犯，處有期徒刑柒月。
    犯 罪 事 實
一、甲○○前因施用毒品案件，經本院以九十二年度毒聲字第八
    一六號裁定送勒戒處所觀察、勒戒，於民國九十三年一月十
    五日執行完畢釋放，並經臺灣嘉義地方法院檢察署檢察官以
    九十三年度毒偵緝字第二號為不起訴處分確定。又因施用第
    一級毒品案件，經本院以九十三年度訴字第四六二號判決判
    處有期徒刑七月確定，於九十五年二月十三日縮刑期滿執行
    完畢。詎仍不思悔改，於觀察勒戒執行完畢五年內，已再犯
    施用毒品案件，仍基於施用第一級毒品海洛因之犯意，於九
    十八年十二月二十一日上午十時許，在嘉義縣朴子市朴子溪
    德興里段堤岸旁，以將海洛因放入注射針筒加入礦泉水混合
    後施打之方式，施用第一級毒品海洛因一次。嗣於九十八年
    十二月二十四日下午，甲○○因另案通緝為警緝獲，甲○○
    於有偵查權限之機關發覺前，即主動向有偵查權限之警員自
    首自己上揭施用第一級毒品海洛因之事實，並經警得其同意
    ，採集尿液送驗，確實呈嗎啡陽性反應。
二、案經嘉義縣警察局朴子分局報告臺灣嘉義地方法院檢察署檢
    察官偵查起訴。
    理  由
一、本件係經被告甲○○於準備程序當庭表示認罪，而經本院裁
    定以簡式審判程序加以審理，則依據刑事訴訟法第二百七十
    三條之二、同法第一百五十九條第二項之規定，不適用傳聞
    法則有關限制證據能力之相關規定，合先敘明。
二、上揭犯罪事實，業據被告甲○○於警詢及本院審理時坦承不
    諱，且被告於九十八年十二月二十四日下午四時三十分許，
    經警得其同意採集尿液送驗後，確呈嗎啡陽性反應等情（海
    洛因係由嗎啡經化學合成而製得，經施用進入人體後，因代
    謝而分解又生成嗎啡，因此施用海洛因後，由尿液檢驗結果
    仍為嗎啡反應，屬科學上合理之現象），有臺灣檢驗科技股
    份有限公司濫用藥物尿液檢驗報告（檢體編號：朴113號）
    及代號與真實姓名對照表各一份在卷可稽。是上開補強證據
    ，已足資擔保被告前述自白之真實性，核與事實相合，可信
    為真實。再毒品危害防制條例於九十二年七月九日修正公布
    ，自九十三年一月九日施行，其中第二十條、第二十三條將
    施用毒品之刑事處遇程序，區分為「初犯」及「五年內再犯
    」、「五年後再犯」。依其立法理由之說明：「初犯」，經
    觀察、勒戒或強制戒治後，應為不起訴處分或不付審理之裁
    定；經觀察、勒戒或強制戒治執行完畢釋放後，「五年內再
    犯」者，因其再犯率甚高，原實施之觀察、勒戒及強制戒治
    既已無法收其實效，爰依法追訴或裁定交付審理。至於經觀
    察、勒戒或強制戒治執行完畢釋放後，「五年後再犯」者，
    前所實施之觀察、勒戒或強制戒治已足以遮斷其施用毒品之
    毒癮，為期自新及協助其斷除毒癮，仍適用「初犯」規定，
    先經觀察、勒戒或強制戒治之程序。從而依修正後之規定，
    僅限於「初犯」及「五年後再犯」二種情形，始應先經觀察
    、勒戒或強制戒治程序。倘被告於五年內已再犯，經依法追
    訴處罰，縱其第三次（或第三次以上）再度施用毒品之時間
    ，在初犯經觀察、勒戒或強制戒治執行完畢釋放五年以後，
    已不合於「五年後再犯」之規定，且因已於「五年內再犯」
    ，顯見其再犯率甚高，原實施觀察、勒戒或強制戒治，已無
    法收其實效，即應依該條例第十條處罰。至於第三次（或第
    三次以上）施用毒品之時間，是否宜有期間限制？以多久為
    適宜？則分屬刑事政策、專門醫學之範圍，非審判機關所能
    決定，有待循立法途徑解決（最高法院九十七年度第五次刑
    事庭會議決議意旨參照）。查被告前因施用毒品案件，經本
    院以九十二年度毒聲字第八一六號裁定送勒戒處所觀察、勒
    戒，於九十三年一月十五日釋放。又因施用第一級毒品案件
    ，經本院以九十三年度訴字第四六二號判決判處有期徒刑七
    月確定，有臺灣高等法院被告前案紀錄表各一份附卷足稽，
    其於初犯觀察、勒戒執行完畢釋放後五年內，已因再犯施用
    毒品案件，為法院追訴處罰，雖本次係於其受觀察、勒戒執
    行完畢釋放五年後再犯，揆諸首揭實務見解意旨，仍應依法
    予以追訴處罰。綜上所述，本件事證明確，被告犯行洵堪認
    定，應依法論科。
三、查海洛因為毒品危害防制條例第二條第二項第一款所定之第
    一級毒品，故核被告甲○○所為，係犯毒品危害防制條例第
    十條第一項之施用第一級毒品罪。被告施用前持有海洛因之
    低度行為，應為施用之高度行為所吸收，不另論罪。再被告
    於九十八年十二月二十四日下午，因另案通緝為警緝獲，即
    主動向嘉義縣警察局朴子分局員警自首表明其於緝獲之前三
    、四日上午十時，有在嘉義縣朴子市朴子溪德興里段堤岸旁
    施用第一級毒品海洛因犯行，有其警詢筆錄在卷可稽，參以
    被告事後並未逃避偵審之事實，應認其上揭施用第一級毒品
    海洛因犯行，合於自首之要件，爰依法減輕其刑。再被告前
    因施用毒品案件，經本院判處如犯罪事實所載之罪刑確定，
    並於九十五年二月十三日執行完畢乙情，有上開紀錄表在卷
    可佐，其受徒刑之執行完畢，五年以內故意再犯本件有期徒
    刑以上之罪，為累犯，應依刑法第四十七條第一項規定，加
    重其刑，並依法先加後減之。爰審酌被告曾因施用毒品經觀
    察勒戒及強制戒治，猶未知警惕而再犯本案，足見其未徹底
    戒除施用毒品，惟念及施用毒品本質上係戕害自身健康之行
    為，尚未嚴重破壞社會秩序或侵害他人權益，且被告坦承犯
    行、犯後態度尚屬良好暨其犯罪之動機、目的、手段、高中
    肄業之智識程度等一切情狀，量處如主文所示之刑，以資儆
    懲。
據上論斷，應依刑事訴訟法第二百七十三條之一第一項、第二百
九十九條第一項前段，毒品危害防制條例第十條第一項，刑法第
十一條前段、第四十七條第一項、第六十二條前段，判決如主文
。
本案經檢察官王振名到庭執行職務。
中    華    民    國    99    年    3     月    31    日
                  刑事第一庭法  官  黃琴媛
以上正本證明與原本無異。
如不服本判決應於收受判決後10日內向本院提出上訴書狀，並應
敘述具體理由；其未敘述上訴理由者，應於上訴期間屆滿後20日
內向本院補提理由書（均須按他造當事人之人數附繕本）「切勿
逕送上級法院」。告訴人或被害人如對於本判決不服者，應具備
理由請求檢察官上訴，其上訴期間之計算係以檢察官收受判決正
本之日期為準。
中    華    民    國    99    年    3     月    31    日
                            書記官  洪敏芳
毒品危害防制條例第10條
施用第一級毒品者，處6月以上5年以下有期徒刑。
施用第二級毒品，處3年以下有期徒刑。

司法院資訊處製作；財團法人民間司法改革基金會備份。
